台灣高等法院刑事判決　　　　　　　　94年度上訴字第2947號
上　訴　人
即　被　告　甲○○
上列上訴人因違反毒品危害防制條例案件，不服台灣板橋地方法
院94年度訴字第692號，中華民國94年7月20日第一審判決（起訴
案號：台灣板橋地方法院檢察署94年度核退毒偵字第75號），提
起上訴，本院判決如下：
    主  文
上訴駁回。
    事  實
一、甲○○前於民國（下同）89年間因竊盜案件，經原審法院以
    89年度易字第971號判決判處有期徒刑7月；又因違反毒品危
    害防制條例，經原審法院以89年重簡字第932號判決判處有
    期徒刑6月；另因竊盜案件，經原審法院以89年度易字第222
    6號判處有期徒刑4月；上開三罪嗣經定執行刑為有期徒刑1
    年3月，於91年6月29日執行完畢（本案構成累犯）。甲○○
    前因施用毒品案件，經原審法院以88年度毒聲字第3353號裁
    定送觀察、勒戒後，認無繼續施用毒品傾向，經台灣板橋地
    方法院檢察署檢察官以88年度毒偵字第13573號為不起訴處
    分確定。甲○○又於88年間施用毒品，經原審法院以88年度
    毒聲字第7300號裁定送觀察、勒戒後，認有繼續施用毒品之
    傾向，再經原審法院以89年度毒聲字第2520號裁定送強制戒
    治，執行至90年3月30日停止戒治，於同年4月13日期滿執行
    完畢。甲○○又於93年間施用毒品，經原審法院以93年度易
    字第423號判決判處有期徒刑6月確定，現在監執行中。
二、甲○○有上開有期徒刑執行完畢之紀錄，且於前開強制戒治
    處分執行完畢後之5年以內，猶不知悔改，又基於施用第一
    級毒品之犯意，於93年11月12日為警採尿前回溯26小時內之
    某時，在不詳處所以不詳方式施用第一級毒品海洛因（甲○
    ○另於同次採尿前回溯96小時內之某時施用安非他命，此部
    分業經檢察官為不起訴處分）。嗣於93年11月12日下午2時
    30分許，在台北縣蘆洲市○○路30巷附近為警查獲，並扣得
    第一級毒品海洛因1小包（驗餘淨重0.09公克）、玻璃吸食
    管1支等物。
三、案經台北縣政府警察局淡水分局報請台灣板橋地方法院檢察
    署檢察官偵查起訴。
    理  由
一、訊據上訴人即被告甲○○矢口否認檢察官起訴之犯行，辯稱
    ：這次是我朋友拿香菸給我，我不知道有海洛因成分，我並
    無施用海洛因；扣案之海洛因非我所有，是我朋友要我幫他
    收著的云云。惟查：
(一)本件係張俊明等3位員警於93年11月12日下午2時30分許，在
    台北縣蘆洲市○○路30巷附近查獲通緝犯陳世中，適被告騎
    腳踏車前來，被告見警方查獲陳世中而神情慌張，警方發覺
    有異乃對被告進行盤查，被告立時丟下以衛生紙包覆之玻璃
    吸食器1支，後又於取出證件時，為警發現被告之皮包內夾
    有海洛因1包，從而查獲本案，此據被告於警詢中陳述甚詳
    （見93年度毒偵字第5286號偵查卷第5至6頁），並與卷附現
    場照片、扣案物品照片所示情形相符（見同卷第19至22頁）
    ，且據證人張俊明警員於原審法院到庭證述詳明（見原審卷
    第60至62頁）。又被告雖於警詢時陳稱上開玻璃吸食器、海
    洛因等物，均為「阿朝」所有云云（見93年度毒偵字第5286
    號卷第5頁反面至第6頁），至原審法院審判程序中詰問證人
    後，被告又改稱海洛因為「阿朝」所有、吸食器則為我所有
    云云（見原審卷第63頁），嗣於本院審理時又稱東西（海洛
    因及吸食器）是我朋友要我幫他收著的云云（見本院94年10
    月21日審判筆錄），則被告所供前後不一，其真實性已非無
    疑，且衡以常情，被告於被查獲之時，若僅為將「阿朝」之
    腳踏車騎回歸還，為何將「阿朝」所有之海洛因放置於自己
    皮夾中？且扣案之海洛因經送鑑驗，確屬第一級毒品海洛因
    ，淨重僅0.09公克，有法務部調查局93年12月3日調科壹字
    第060009167號鑑定通知書在卷為憑（見94年度核退毒偵字
    第75號卷第28頁），以如此微量便於攜帶之毒品，「阿朝」
    豈有必要於借被告腳踏車之際仍放置在車籃中，而令被告攜
    帶毒品在外騎行？顯見被告於原審所辯扣案海洛因係「阿朝
    」放於腳踏車車籃之內云云，於本院更辯稱東西是朋友要我
    幫他收著的云云，均與常情不符，不足採信。
(二)而被告為警查獲後，經採取尿液送請台灣檢驗科技股份有限
    公司以酵素免疫分析法（ＥＩＡ）初驗，再以氣相層析質譜
    儀法（ＧＣ／ＭＳ）確認檢驗之結果，發現被告尿液呈鴉片
    類（可待因、嗎啡）陽性反應，有該公司93年11月19日濫用
    藥物尿液檢驗報告附卷可稽（見94年度核退毒偵字第75號卷
    第36頁）。原審法院復依職權將上開檢體送請法務部調查局
    以螢光偏極免疫分析法篩驗，再以氣相層析質譜儀法覆驗，
    確定被告尿液呈嗎啡陽性反應，另有該局94年5月20日調科
    壹字第09462101780號檢驗通知書在卷可稽（見原審卷第39
    頁）。而按海洛因經注射或吸入人體，約80%於24小時內自
    尿中排出，一般而言，尿液中能否驗出嗎啡陽性反應與其投
    與量、投與途徑、採尿時間、個人體質及檢測方法之靈敏度
    有關，國外曾有文獻報導注射6毫克之海洛因鹽酸鹽，其代
    謝物嗎啡之平均可檢出時限約為26小時，業經行政院衛生署
    藥物食品檢驗局於81年9月8日以藥檢壹字第8114885號函述
    綦詳。被告上開所採尿液送驗結果既有鴉片類（可待因、嗎
    啡）之陽性反應，顯見被告在經警採尿前之26小時內某時點
    ，曾施用毒品之事實，堪認明確。且海洛因係由嗎啡經化學
    合成之半人工合成品，其毒性倍於嗎啡，其施打或吸食後經
    人體代謝作用而分解成毒性較低之嗎啡，而於尿液中被檢測
    出，故吸食或施打海洛因或嗎啡在尿液中均以嗎啡形態被檢
    測出，此為本院職務上已知之事實，並經行政院衛生署藥物
    食品檢驗局上揭函文敘明，復觀以目前一般常見施用之毒品
    皆係海洛因，甚少或甚至未見有施用鴉片或嗎啡，則被告所
    施用之毒品係海洛因之事實，亦應堪以認定。
(三)被告於原審另辯稱其於為警查獲前，曾因骨折服用醫院所開
    立之藥物云云。惟經原審法院函查之結果，被告固曾於93年
    6月10日因拔除右股骨鋼板及鋼釘，而至新光吳火獅醫院就
    診，惟被告自93年6月14日出院之後，均未曾回診，亦無任
    何領藥服用之紀錄，有該院94年5月3日（94）新醫醫字第52
    5號函附病歷摘要紀錄紙在卷為據。是被告於開刀期間縱有
    接受麻醉、或服用止痛藥品，迄被告經警採尿送驗之時，已
    逾5月之久，顯難認被告尿液中之嗎啡反應與其93年6月間開
    刀住院所服藥物有何關聯；又被告復於本院辯稱是我朋友拿
    香菸給我，我不知道有海洛因成分云云，惟毒品海洛因市價
    昂貴，且得來不易，持有者幾無可能無故將該海洛因毒品無
    償給予不知情之人施用，且被告所指之朋友於原審及本院均
    未能提出該人年籍資料供法院查證，自不能以被告片面之辯
    詞而據為被告有利之認定，是被告此部分辯詞均不足採信。
(四)綜上，被告於為警查獲採尿前之26小時內曾施用第一級毒品
    海洛因之事實，既經鑑認明確。而被告曾因施用毒品案件，
    經原審法院以88年度毒聲字第3353號裁定送觀察、勒戒後，
    認無繼續施用毒品傾向，經台灣板橋地方法院檢察署檢察官
    以88年度毒偵字第13573號為不起訴處分確定。被告又於88
    年間施用毒品，經原審法院以88年度毒聲字第7300號裁定送
    觀察、勒戒後，認有繼續施用毒品之傾向，再經原審法院以
    89年度毒聲字第2520號裁定送強制戒治，執行至90年3月30
    日停止戒治，於同年4月13日期滿執行完畢，有上開處分書
    及本院被告前案紀錄表在卷為據，足認被告於前開強制戒治
    處分執行完畢釋放後之5年以內，再犯本件施用第一級毒品
    之犯行明確，應依法論處。
三、核被告所為，係犯毒品危害防制條例第10條第1項之施用第
    一級毒品罪。被告施用前、後持有第一級毒品之犯行，為施
    用之高度行為所吸收，均不另論罪。又被告曾於89年間因竊
    盜案件，經原審法院以89年度易字第971號判決判處有期徒
    刑7月；又因違反毒品危害防制條例，經原審法院以89年重
    簡字第932號判決判處有期徒刑6月；另因竊盜案件，經原審
    法院以89年度易字第2226號判處有期徒刑4月；上開三罪嗣
    經定執行刑為有期徒刑1年3月，於91年6月29日執行完畢，
    有前開本院被告前案紀錄表在卷為據，被告於有期徒刑執行
    完畢後之5年以內，再犯有期徒刑以上之本罪，為累犯，應
    依法加重其刑。
四、原審以被告甲○○罪證明確，本同上見解，適用毒品危害防
    制條例第10條第1項、第23條第2項，刑法第11條前段、第47
    條，審酌被告多次施用毒品前科，經觀察、勒戒、強制戒治
    及刑罰執行，迄猶未能戒除，顯已積習難斷，並斟酌被告本
    件施用毒品之動機、目的、所生危害、犯後矢口否認犯行等
    一切情狀，就被告甲○○施用第一級毒品，累犯，處有期徒
    刑10月。扣案毒品海洛因1包（鑑驗淨重0.09公克），為當
    場查獲之毒品，依毒品危害防制條例第18條第1項前段，應
    予宣告沒收銷燬。至於玻璃吸食器1支，據被告供承為施用
    安非他命所用，與其施用海洛因之犯行無涉，爰不另為沒收
    之宣告，其認事用法，均無不合。被告上訴猶執陳詞否認犯
    罪，並指摘原判決量刑過重云云，為無理由，應予駁回。
據上論斷，應依刑事訴訟法第368條，判決如主文。
本案經檢察官郭弘佑到庭執行職務。
中　　華　　民　　國　　94　　年　　11　　月　　8　 　日
                  刑事第三庭審判長法  官  洪光燦
                          　　　　法　官  王詠寰
　　                              法  官  江振義
以上正本證明與原本無異。
如不服本判決，應於收受送達後10日內向本院提出上訴書狀，其
未敘述上訴之理由者並得於提起上訴後10日內向本院補提理由書
（均須按他造當事人之人數附繕本）。
　                                書記官  陳玉嬋
中　　華　　民　　國　　94　　年　　11　　月　　9 　　日
附錄本案論罪科刑法條全文如下：
毒品危害防制條例第10條第1項
施用第 1 級毒品者，處六月以上五年以下有期徒刑。
